【裁判字號】    95,上訴,2396
【裁判日期】    951129
【裁判案由】    毒品危害防制條例
【裁判全文】
臺灣高等法院臺中分院刑事判決        95年度上訴字第2396號
上  訴  人
即  被  告  乙○○
                    （現羈押於臺灣臺中看守所）
上列上訴人因毒品危害防制條例案件，不服臺灣臺中地方法院95
年度訴字第2073號中華民國 95年8月16日第一審判決（起訴案號
：臺灣臺中地方法院檢察署95年度毒偵字第1604、2402號），提
起上訴，及檢察官移送併辦（臺灣臺中地方法院檢察署95年度毒
偵字第3673、4275、4441、4576、4636號），本院判決如下：
    主  文
上訴駁回。
    事實及理由
一、本案經本院審理結果，認第一審判決認事用法及量刑均無不
    當，應予維持，並引用第一審判決書記載之事實、證據及理
    由（如附件）。
二、上訴人即被告乙○○（下稱被告）於本院審理時雖否認其有
    施用第二級毒品之犯行，惟查被告於 95年5月14日某時，在
    臺中市○○路路邊車內，以玻璃球吸食器施用第二級毒品甲
    基安非他命之事實，業經被告於原審審理時自白不諱（見原
    審卷第十九頁）。另按施用甲基安非他命，其於尿液中排出
    之最長時限，受施用劑量、施用方式、個人體質及其代謝情
    況等因素影響，因個案而異，一般可檢出之最長時間為服用
    後1至4天；又目前常用檢驗尿液中是否含有毒品反應之方法
    ，有免疫學分析法和層析法兩類，如以氣相層析質譜儀分析
    法進行確認者，均不至產生偽陽性之反應等情，有行政院衛
    生署管制藥品管理局90年5月4日管檢字第93902號函、92年6
    月12日管檢字第0920004713號函可據。查被告於 95年5月17
    日經警查獲後採尿送鑑定，經詮昕科技股份有限公司以酵素
    免疫分析法檢驗出安非他類藥物之陽性反應後，再以氣相層
    析質譜儀法進行確認，結果其尿液中甲基安非他命濃度高達
    2831ng/ml（濃度超過 500ng/ml，即呈陽性反應），可認被
    告於95年5月17日為警查獲前4日內，確有施用甲基安非他命
    之行為甚為明確，此與被告於原審自白其於 95年5月14日施
    用甲基安非他命之時間相符，自堪認該自白與事實相符，是
    被告於本院翻異前詞，改稱未施用第二級毒品甲基安非他命
    云云，顯係事後卸責之詞，不足採信。被告上訴意旨否認施
    用第二級毒品犯行及認原審量刑過重，均屬無理由，應予駁
    回。
三、臺灣臺中地方法院檢察署95年度毒偵字第3673、4275、4441
    、4576、4636號併案意旨略以：被告自95年5、6月間起至同
    年9月16日止，在臺中市○○區○○路1段37巷9弄6號住處等
    地，施用第一級毒品海洛因多次，分別於95年8月1日、同年
    9月2日、同年9月10日及同年9月16日經警查獲，而認與本案
    施用第一級毒品犯行屬於包括一罪的集合犯，係實質上一罪
    而請求本院併予審理等語。惟查被告因施用毒品案件（即本
    案）於95年5月17日為警查獲後，至95年6月23日始以新臺幣
    5 萬元交保在外。又遍查本案及併案卷內資料，被告均供稱
    ：95年6月23日交保後，至95年8月間才又施用第一級毒品海
    洛因等語，其中被告於臺灣臺中地方法院檢察署95年度毒偵
    字第4441號施用毒品案件偵查中係陳稱：伊於95年3月2日觀
    察勒戒出所後，於95年5、6月間又開始施用毒品，伊於95年
    6月23日交保回來，最後一次施用毒品時間為95年9月16日等
    語，可知被告上開供稱其於95年5、6月間施用毒品，係指本
    案於95年5月17日查獲前之施用毒品行為，其自95年5月17日
    起羈押至95年6月23日交保後，係自95年8月間始再開始施用
    第一級毒品甚為明確。故臺灣臺中地方法院檢察署95年度毒
    偵字第4441號併案意旨指稱：除本案外，被告自95年5、6月
    間起開始施用海洛因多次，顯有誤會。復按刑法第56條連續
    犯之規定業於94年1月7日修正公布刪除，並於95年7月1日施
    行，而依新法對於上開反覆實施犯罪模式之對應處置，除合
    於「接續犯」或「包括一罪」之情形外，則僅能依數罪併罰
    之規定個別處斷。又連續數行為而犯同一之罪名，部分之數
    行為，發生在新法施行前者，新法施行後，該部分適用最有
    利於行為人之法律，若其中部分之一行為或數行為，發生在
    新法施行後者，該部分不能論以連續犯（最高法院95年第8
    次刑事庭會議決議意旨參照）。而依最高法院86年臺上字第
    3295號判例意旨，數行為於同時同地或密切接近之時地實施
    ，侵害同一之法益，各行為之獨立性極為薄弱，依一般社會
    健全觀念，在時間差距上，難以強行分開，在刑法評價上，
    以視為數個舉動之接續施行，合為包括之一行為予以評價，
    較為合理，方屬接續犯之範疇，足見「接續犯」之成立，係
    以時、空密接性為前提要件，即透過對於同一法益之同種類
    侵害行為繼續不間斷之實行，業已稀釋個別行為之獨立性，
    致使刑法評價時將之視為單一、整體之犯罪行為，以符合社
    會一般人對於行為概念之認知，並與行為人之犯罪目的相互
    結合；至於學理上「包括一罪」概念中，與施用毒品之犯罪
    型態較有關聯者，應屬「集合犯」之態樣，此即依一般社會
    通念，特定犯罪行為具有反覆實施之特性，立法者於制定刑
    罰法律之初，亦已認知該種行為類型之反覆性，而有意藉由
    法條中客觀構成要件之行為要素，涵括上開具有反覆實施特
    性之數個犯罪行為，仍僅接受一次刑法之評價為已足；然施
    用毒品犯罪，或為零星偶一之施用，或長期不間斷的反覆施
    用，均有其可能性，是自難認立法者於制定刑罰法律之初，
    已認知施用毒品行為必屬具反覆性之犯罪，且有意藉由法條
    中客觀構成要件之行為要素，涵括上開具有反覆實施特性之
    數個犯罪行為。況實務上最高法院歷來僅將專以觸犯該等法
    條之罪，為其日常生活之職業者之常業犯，認為其性質上屬
    多數行為之集合犯，在法律上將之擬制為一罪（即學理上稱
    之實質上一罪），而本次刑法修正既依據「刑罰公平原則」
    之考量，刪除有關連續犯之規定，並將含有連續犯性質之常
    業犯一併全數刪除（參見刑法修正草案總說明），則再以集
    合犯之概念評價多數施用毒品之行為，即有不當，因此，多
    次施用毒品犯罪之行為，當無論以「集合犯」之餘地，此時
    則應回歸一般刑法上行為單、複數之認定，而予論罪科刑，
    較稱妥適。併案部分被告於95年8月間至95年9月16日所為之
    施用第一級毒品犯行，既係在新法施行後所為，於本案自無
    從合併論以連續犯，況被告併案之犯行，距離本院認定本案
    之最後一次即95年5月17日施用第一級毒品犯行已達2個多月
    之久，顯見其係另行起意所為，故此部分併案之事實既未經
    提起公訴，且本院認與上開論罪科刑部分又無連續犯之裁判
    上一罪關係，本件之犯罪性質又非屬接續犯或集合犯之實質
    上一罪，本院自無從併予審理。是檢察官認此部分與本案施
    用第一級毒品犯行有集合犯之實質上一罪關係而請求併辦，
    自有誤解，應將上開併辦部分全部檢還檢察官依法處理。
四、據上論斷，應依刑事訴訟法第三百七十三條、第三百六十八
    條，判決如主文。
本案經檢察官甲○○到庭執行職務。
中    華    民    國    95    年    11  月     29     日
            刑事第八庭  審判長法  官  羅  得  村
                              法  官  陳  宏  卿
                              法  官  張  靜  琪
上列正本證明與原本無異。
除施用第一級毒品部分外，其餘不得上訴。
如不服本判決應於收受送達後十日內向本院提出上訴書狀，其未
敘述上訴之理由者並得於提起上訴後十日內向本院補提理由書（
均須按他造當事人之人數附繕本）。
                              書記官  陳  妙  瑋
中    華    民    國    95    年    12  月    1       日
                                                      Ａ


司法院資訊處製作；財團法人民間司法改革基金會備份。
